【裁判字號】    98,審訴,1683
【裁判日期】    980831
【裁判案由】    毒品危害防制條例等
【裁判全文】
臺灣桃園地方法院刑事判決            98年度審訴字第1683號
公  訴  人  臺灣桃園地方法院檢察署檢察官
被      告  甲○○
上列被告因違反毒品危害防制條例案件，經檢察官提起公訴（97
年度偵字第20965 號、98年度偵字第5069號），被告於準備程序
進行中為有罪陳述，經本院合議庭裁定由受命法官獨任進行簡式
審判程序，判決如下：
    主  文
甲○○明知為禁藥而轉讓，處有期徒刑伍月，扣案甲基安非他命
參小袋含袋（驗餘共毛重壹點壹捌陸公克）、甲基安非他命肆小
袋含袋（驗餘共毛重壹點玖捌伍公克）均沒收銷燬。又行使偽造
特種文書，處有期徒刑參月，扣案變造車牌貳面、變造車牌半成
品貳面、變造車牌英文數字壓克力板柒個、噴漆用珍珠板壹面均
沒收。應執行有期徒刑陸月。扣案甲基安非他命參小袋含袋（驗
餘共毛重壹點壹捌陸公克）、甲基安非他命肆小袋含袋（驗餘共
毛重壹點玖捌伍公克）均沒收銷燬；變造車牌貳面、變造車牌半
成品貳面、變造車牌英文數字壓克力板柒個、噴漆用珍珠板壹面
均沒收。
    事 實 及理由
一、被告所犯之罪，為死刑、無期徒刑、最輕本刑3 年以上有期
    徒刑或高等法院管轄第一審案件以外之罪，而被告於本院準
    備程序進行中，就被訴事實為有罪之陳述，經本院告知簡式
    審判程序意旨，並聽取公訴人及被告之意見後，依刑事訴訟
    法第273條之1第1項之規定，裁定依簡式審判程序審理。
二、犯罪事實：
（一）甲○○、乙○○（由本院另行審結）均明知甲○○向某不
      詳之人買受無法向監理機關領牌行駛於一般道路上之重型
      機車（山葉R1型，排氣量1000C.C）1部，該重型機車掛有
      偽造之車牌號碼GY─35號車牌，竟基於行使偽造特種文書
      之犯意，自97年6 月間某日在桃園縣龍潭鄉某機車行買受
      該重型機車起，接續在道路上騎乘該重型機車，足生損害
      於交通監理機關對機車號牌管理之正確性。嗣於97年9 月
      17日凌晨0 時40分許，乙○○在桃園縣觀音鄉○○路839
      巷63弄12號前，正準備騎乘懸掛該偽造牌號之重型機車時
      ，為警查獲，始知悉上情，並於上址地下室停車庫扣得變
      造車牌2 面、變造車牌半成品2 面、變造車牌英文數字壓
      克力板7 個、噴漆用珍珠板1 面。
（二）甲○○明知甲基安非他命係毒品危害防制條例第2 條第2
      項第2 款所列之第二級毒品，並經公告屬藥事法第22條第
      1 項第1 款所列之禁藥，不得非法轉讓，竟仍基於轉讓第
      二級毒品之犯意，於97年9 月17日晚上11時許，在桃園縣
      觀音鄉○○路839 巷63弄12號客廳內，無償轉讓不詳數量
      之第二級毒品安非他命予乙○○施用。嗣於97年9 月17日
      凌晨0 時40分許，在桃園縣觀音鄉○○路839 巷63弄12號
      2 樓前側房間內，為警查獲，並在該處2 樓前側房間及客
      廳內，分別扣得第二級毒品甲基安非他命3 小袋（共毛重
      1.2 公克，驗餘共毛重1.186 公克）、4 小袋（原共毛重
      2.0公克，驗餘共毛重1.985公克）。
三、認定被告犯罪所憑之證據：
  (一)被告甲○○於本院審理時之自白。
  (二)證人即共同被告乙○○於偵查中具結之證述。
  (三)扣案之變造車牌2 面、變造車牌半成品2 面、變造車牌英
      文數字壓克力板7 個、噴漆用珍珠板1 面及甲基安非他命
      3 小袋（共毛重1.2 公克，驗餘共毛重1.186 公克）、4
      小袋（原共毛重2.0 公克，驗餘共毛重1.985 公克）。
四、按甲基安非他命係安非他命之衍生物，業經行政院衛生署於
    69年12月8 日公告，列入藥物藥商管理法第16條第1 款（即
    現行藥事法第22條第1 款）之禁藥管理；嗣於79年10月9日
    雖再以衛署藥字第9041142 號公告，列入麻醉藥品管理條例
    （現行管制藥品管理條例）第2 條第4 款所定之「化學合成
    類麻醉藥品」管理，並明定於管制藥品管理條例第3 條所指
    「管制藥品」（即藥事法第11條之管制藥品）及毒品危害防
    制條例第2 條之第二級毒品，但上開列入禁藥之管理並未解
    除，則轉讓甲基安非他命同時受藥事法及毒品危害防制條例
    之規範。而按藥事法第83條第1 項法定刑為7 年以下有期徒
    刑，得併科新台幣500 萬元以下罰金，較毒品危害防制條例
    第8 條第2 項之法定刑為重。藥事法第83條第1 項係於93年
    4 月21日修正公布，同年月23日施行（94年2 月5 日及95年
    5 月30日修正公布之藥事法該條項並未修正），為毒品危害
    防制條例之後法。毒品之範圍尚包括影響精神物質與其製品
    。而藥事之管理，亦非僅止於藥品之管理。又毒品未必係經
    公告之禁藥，禁藥亦未必為毒品。毒品危害防制條例與藥事
    法二者，並無必然之特別法與普通法關係。故除有轉讓之第
    二級毒品達毒品危害防制條例第8 條第6 項之一定數量，經
    依法加重後之法定刑較藥事法第83條第1 項之法定刑為重之
    情形外，因藥事法第83條第1 項為後法，且為重法，應優先
    適用藥事法處罰，有臺灣高等法院暨所屬法院94年法律座談
    會刑事類提案第8 號結論意旨可資參照。次按，汽車牌照為
    公路監理機關所發給，固具有公文書性質，惟僅為行車之許
    可憑證，自屬於刑法第212 條所列特種文書之一種。是核被
    告甲○○所為，分別係犯藥事法第83 條 第1 項之轉讓禁藥
    罪及刑法第216 條、第212 條行使偽造特種文書罪。公訴意
    旨認被告犯罪事實（二）部分係犯毒品危害防制條例第8 條
    第2 項之轉讓第二級毒品罪，尚有未合，公訴檢察官亦同意
    當庭變更起訴法條為藥事法第83條第1 項之罪，本院據此踐
    行刑事訴訟法第95條第1 款後段罪名變更後之告知程序，以
    保障被告之防禦權。被告甲○○持有第二級毒品甲基安非他
    命後，進而轉讓，其持有之低度行為應被其轉讓之高度行為
    所吸收，不另論罪。而本案卷內查無證據足資證明被告甲○
    ○實際轉讓甲基安非他命予乙○○之總計數量為何，既無法
    證明被告所轉讓之數量有超過毒品危害防制條例第8 條第6
    項加重其刑之數量，依罪疑唯輕法則，自不得依該條項規定
    加重其刑。被告所犯上開2 罪，犯意各別，行為互殊，應分
    論併罰。爰審酌被告之犯罪動機、目的、手段、無償轉讓之
    數量及犯後坦承犯行等一切情狀，分別量處如主文所示之刑
    ，並定其應執行之刑。扣案之第二級毒品甲基安非他命3 小
    袋（驗餘共毛重1.186 公克）、4 小袋（驗餘共毛重1.985
    公克）為被告所有之違禁物，均應依毒品危害防制條例第18
    條第1 項前段沒收銷燬之；扣案之變造車牌2 面、變造車牌
    半成品2 面、變造車牌英文數字壓克力板7 個、噴漆用珍珠
    板1 面，為被告所有供犯本案所用之物，均應依刑法第38條
    第1 項第2 款之規定宣告沒收之。至上址二樓前側房間及客
    廳另扣得之分裝袋共2 包、電子磅秤2 個、吸食器共4 組、
    海洛因3 袋（毛重7.4 公克）等物，雖被告均坦承為其所有
    ，惟尚與本件轉讓禁藥及行使特種文書犯行無關，爰不另為
    沒收之諭知，應由檢察官另為適法之處理，附此敘明。
五、應適用之法條：
    刑事訴訟法第273 條之1 第1 項、第299 條第1 項前段、第
    310 條之2 、第300 條，藥事法第83條第1 項，刑法第11條
    、第216 條、第212 條、第38條第1 項第2 款、第51條第5
    款。
六、如不服本判決，應於判決送達後10日內向本院提出上訴狀（
    應附繕本），其未敘述上訴理由者，應於上訴期間屆滿後20
    日內補提理由書狀於本院，上訴於臺灣高等法院。
本案經檢察官顏世翠到庭執行職務。
中    華    民    國    98    年     8     月    31   日
                    刑事庭  法  官  林孟宜
以上正本證明與原本無異。
                            書記官  洪明媚
中    華    民    國    98    年      8    月    31   日
附錄本案論罪科刑法條：
藥事法第83條第1項
明知為偽藥或禁藥，而販賣、供應、調劑、運送、寄藏、牙保、
轉讓或意圖販賣而陳列者，處7 年以下有期徒刑，得併科新臺幣
5 百萬元以下罰金。
中華民國刑法第216條
（行使偽造變造或登載不實之文書罪）
行使第210 條至第215 條之文書者，依偽造、變造文書或登載不
實事項或使登載不實事項之規定處斷。
中華民國刑法第212條
（偽造變造特種文書罪）
偽造、變造護照、旅券、免許證、特許證及關於品行、能力服務
或其他相類之證書、介紹書，足以生損害於公眾或他人者，處1
年以下有期徒刑、拘役或3 百元以下罰金。


司法院資訊處製作；財團法人民間司法改革基金會備份。
